最高法院刑事判決　　　　　　一○○年度台上字第七一二三號
上　訴　人　陳建佑
上列上訴人因違反毒品危害防制條例等罪案件，不服台灣高等法
院台中分院中華民國九十九年七月二十一日第二審更審判決（九
十九年度上更(一)字第一三三號，起訴案號：台灣台中地方法院檢
察署九十六年度偵字第一八四八三號），提起上訴，本院判決如
下：
    主  文
上訴駁回。
    理  由
按刑事訴訟法第三百七十七條規定，上訴於第三審法院，非以判
決違背法令為理由，不得為之。是提起第三審上訴，應以原判決
違背法令為理由，係屬法定要件。而上訴第三審法院之案件，是
否以判決違背法令為上訴理由，應就上訴人之上訴理由書狀加以
審查，如果上訴理由書狀並未依據卷內訴訟資料，具體指摘原判
決不適用何種法則或如何適用不當，或所指摘原判決違法情事，
顯與法律規定得為第三審上訴理由之違法情形，不相適合時，均
應認其上訴為不合法律上之程式，予以駁回。至原判決究有無違
法，與上訴是否以違法為理由係屬二事。本件原審經審理結果，
認為上訴人陳建佑販賣第三級毒品愷他命多次之犯行明確，因而
撤銷第一審所為諭知上訴人無罪之判決，改判論處上訴人如原判
決附表所示販賣第三級毒品罪刑，並定其應執行之刑，已詳敘調
查、取捨證據之結果及憑以認定犯罪事實之心證理由。並就上訴
人於歷審審理中否認犯行之供詞及其所辯各語認非可採，予以論
述。查原判決認定上訴人有本件販賣第三級毒品之犯行，除引用
上訴人於警詢所為曾在ＰＵＢ夜店，主動徵詢客人購買愷他命意
願，並依客人指定地點交付毒品之自白外，併引上訴人於檢察官
偵查中自承確有原判決事實欄所示販賣愷他命之事實，及扣案之
愷他命、電子磅秤與分裝袋，資為認定之依據。是該上訴人警詢
時之自白縱予除去，綜合其他證據，仍應為同一事實之認定，從
而上訴人以警詢時警員一再要求其認罪，並表示若不配合，將建
議檢察官求處重刑云云，主張其上開警詢時之自白不具任意性一
節，不論是否可採，均於判決結果不生影響；又本件檢察官偵訊
之初，上訴人對檢察官訊之何時開始販賣愷他命，固稱否認販賣
，繼檢察官訊問其過去曾否販賣愷他命予他人時，上訴人始對本
件犯行供承無訛，致前後供述不一，然原判決以依上訴人所自承
其約一、二週始施用愷他命一次，並僅一包之施用量，本件上訴
人所攜帶遭扣案之愷他命重達四．五八六公克，且分裝為七小包
，參以上訴人同時並帶有電子磅秤及多達二十九只之分裝袋，衡
情應非供己施用，再參以民國九十六年四月三十日案發時，持有
及施用愷他命尚非當時法律所處罰之犯罪行為，上訴人若非為販
賣，何致有將愷他命丟擲車外之心虛情狀，因而採信上訴人上開
偵查中販賣愷他命之自白，業於理由內論述甚詳，從形式上觀察
，於法尚無不合。上訴意旨猶以其上開警詢中之自白非出於自由
意思，偵查中之自白則前後不一，顯有瑕疵之陳詞，指摘原判決
採為認定上訴人犯罪之證據，有採證違背證據法則之可議云云，
顯非適法之第三審上訴理由。又被告之自白雖不得作為認定犯罪
之唯一證據，而須以補強證據證明其確與事實相符，但所謂補強
證據，係指除該自白本身外，其他足以佐證自白之犯罪事實確具
有相當程度真實性之證據而言。其所補強者，不以事實之全部為
必要，祇須因補強證據與自白相互印證，依社會通念，足使犯罪
事實獲得確信者，即足當之。上訴人上開自白雖未供出購買愷他
命者之全名，然本件除其自白外，另並扣得上開電子磅秤等物，
而上訴人自承其攜帶該電子磅秤及分裝袋係供其販賣愷他命之用
，核與電子磅秤及分裝袋為販賣毒品常見之工具一情相符，且上
訴人隨身攜帶本件扣案愷他命應非供己施用，亦如上述，原判決
因以此等扣案物品與上訴人上開自白互相印證，依社會通念，已
足使人獲有上訴人販賣愷他命之確信，而援引資為上訴人本件販
賣毒品犯罪之補強證據，此乃原審本其職權之行使，對調查所得
之證據定其取捨，為價值上之判斷，據以於判決內認定上訴人販
賣愷他命之犯行，顯無違背客觀上之經驗法則與論理法則。上訴
意旨以上訴人自白時所供販賣愷他命之對象均僅有「大頭」「阿
黃」及「年籍不詳男子」之稱謂，難認已具備事實之可確定性，
且上開物品扣案時間距原判決認定其販賣愷他命已二月，其中愷
他命復係其於查獲前甫購得，均與本案犯罪毫無關聯性，不足為
本件犯罪之補強證據，指摘原判決不當云云，係徒憑其個人主觀
意思所為任意指摘，亦顯無足取。再者，刑法第六十二條規定對
於未發覺之罪自首而受裁判者，得減輕其刑。但有特別規定者，
依其規定。故自首僅係「得」減輕其刑，並非「應」減輕其刑，
犯罪行為人縱有自首之情事，是否適用上開規定減輕其刑，事實
審法院仍得依職權自由裁量，非謂一有自首，即必減輕其刑。本
件上訴人持有愷他命，於遇警盤查時，雖丟出車外，然仍經警發
現而予以扣押，且該毒品已分裝為七小包，警員同時另查得上訴
人隨身攜帶上開販賣毒品常見之工具，斯時警員應已合理懷疑上
訴人販賣愷他命而發見本件犯罪，故均併予扣案，嗣上訴人於警
詢中坦承販賣愷他命，核與對未經發現之犯罪自首之要件已不相
符，況原判決事實欄既載明本案上開查獲經過，其未適用自首規
定減輕其刑，自係原審經審酌結果認不予減輕，此乃事實審法院
自由裁量之職權行使，亦難指判決有不適用法則之違誤。上訴意
旨執以指摘原判決有不適用法則之違法云云，客觀上亦不足據以
辨認原判決具備違背法令之形式要件。至其餘上訴意旨，則係就
屬原審採證認事職權之適法行使及原判決已說明事項，徒憑己見
，任意指摘為違法，且仍為單純事實之爭執，要難謂為適法之第
三審上訴理由。依上揭說明，其上訴不合法律上之程式，應予駁
回。
據上論結，應依刑事訴訟法第三百九十五條前段，判決如主文。
中    華    民    國  一○○  年   十二   月  二十二  日
                      最高法院刑事第一庭
                          審判長法官  張  淳  淙  
                                法官  劉  介  民  
                                法官  蔡  彩  貞  
                                法官  洪  昌  宏  
                                法官  徐  昌  錦  
本件正本證明與原本無異
                                      書  記  官  
中    華    民    國  一○○  年   十二   月  二十八  日
                                                      v